【裁判字號】    97,易,2793
【裁判日期】    980331
【裁判案由】    竊盜
【裁判全文】
臺灣板橋地方法院刑事判決              97年度易字第2793號
公  訴  人  臺灣板橋地方法院檢察署檢察官
被      告  甲○○
                     （現於臺灣新店戒治所戒治中）
上列被告因竊盜案件，經檢察官提起公訴（97年度偵字第21269
號），本院判決如下：
    主  文
甲○○無罪。
    理  由
一、公訴意旨略以：被告甲○○前因贓物案件，經臺灣板橋地方
    法院以94年度簡字第3554號判處有期徒刑5 月，嗣於民國96
    年4 月1 日執行完畢。詎仍不知悔改，竟與真實姓名年籍均
    不詳綽號「小胖」之成年男子，共同基於意圖為自己不法所
    有之犯意聯絡，於97年7 月17日凌晨4 時許，在臺北縣土城
    市○○路137 巷2 之8 號前，見乙○○所有之車牌號碼LM5-
    401 號重型機車停放於巷內，即由「小胖」提供具客觀危險
    性，足以危害人之生命、身體安全，可供兇器使用之磨指甲
    刀1 把，供被告以該磨指甲刀啟動機車電門，發動該機車而
    竊取之，嗣於同日中午12時40分許，在臺北縣三峽鎮○○路
    69巷35號前為警攔查，始悉上情。因認被告涉犯刑法第321
    條第1 項第3 款之攜帶兇器加重竊盜罪嫌等語。
二、按犯罪事實應依證據認定之，無證據不得認定其犯罪事實；
    又不能證明被告犯罪者，應諭知無罪之判決，刑事訴訟法第
    154 條第2 項、第301 條第1 項分別定有明文。次按認定被
    告有罪之事實，應憑證據，如未能發現相當之證據，或證據
    不足以證明，自不能以推測或擬制之方法，以為裁判之基礎
    ；且認定事實所憑之證據，其為訴訟上之證明，須達於通常
    一般人均不致有懷疑，而得確信其為事實之程度者，始得據
    為有罪之認定，倘其證明尚未達到此一程度而有合理之懷疑
    存在時，尚難為有罪之認定基礎；另苟積極證據不足以為不
    利於被告事實之認定，即應為有利於被告之認定，更不必有
    何有利之證據（最高法院30年上字第816 號、40年臺上字第
    86號、76年臺上字第4986號判例意旨參照）。又刑事訴訟法
    第161 條第1 項規定：檢察官就被告犯罪事實，應負舉證責
    任，並指出證明之方法。因此，檢察官對於起訴之犯罪事實
    ，應負提出證據及說服之實質舉證責任。倘其所提出之證據
    ，不足為被告有罪之積極證明，或其指出證明之方法，無從
    說服法院以形成被告有罪之心證，基於無罪推定之原則，自
    應為被告無罪判決之諭知（最高法院92年臺上字第128 號判
    例意旨參照）。
三、公訴人認被告涉有前揭犯行，係以1 、被告於警詢及偵查中
    之供述。2 、證人乙○○於警詢中之證述。3 、扣案之磨指
    甲刀1 把。4 、贓物認領保管單、臺北縣政府警察局車輛尋
    獲電腦輸入單等證據資料各1 紙等證據資料，為其論斷之依
    據。訊據被告甲○○堅決否認有何攜帶兇器加重竊盜犯行，
    辯稱：車牌號碼LM5-401 號之重型機車是綽號「小胖」之成
    年男子借給伊的，他拿磨指甲刀把機車發動後，再把車子及
    磨指甲刀交給伊，伊並沒有竊取上開機車等語。
四、經查：
(一)被害人乙○○於警詢時之指述、贓物認領保管單及臺北縣政
    府警察局車輛尋獲電腦輸入單各1 紙、車牌號碼LM5-401 號
    重型機車採證照片4 張，至多僅能證明被害人所有之上開機
    車於97年7 月17日凌晨4 時許，在臺北縣土城市○○路137
    巷2 之8 號前遭人竊取，嗣於同日中午12時40分許，為警在
    臺北縣三峽鎮○○路69巷35號前尋獲之事實，惟究係何人實
    施竊行，被害人既未目睹，且本件並無現場目擊證人可證被
    害人遭竊之上開機車確係被告所竊取，又依全部證據資料亦
    顯示警察機關並未於竊案現場採得任何可證明被告有到過現
    場之跡證（如指紋或唾液），因持有贓物之原因非僅行竊一
    途，自不能單憑被告持有被害人失竊之上開機車，遽認被告
    確為行竊之人。
(二)被告先後於警詢、檢察官訊問及本院審理時均堅決否認有何
    竊盜犯行，均辯稱上開機車係向「小胖」借的等語，先後供
    述一致，並無齟齬之處。況取得使用贓物之管道眾多，上開
    機車既可能係「小胖」竊取而來，亦可能係其為收受、故買
    贓物犯行所得，是在「小胖」未到案供述之情形下，實無法
    逕認上開機車確係「小胖」所竊取，亦無法僅憑被告持有上
    開失竊之機車，即遽認被告確有參與本件竊盜犯行或與「小
    胖」間有意圖為自己不法所有之竊盜犯意聯絡及行為分擔。
(三)至扣案之磨指甲刀1 把，僅能證明被告以之發動上開機車之
    事實，並無從直接推測或擬制被告係以竊盜之手段取得上開
    機車，亦不得作為不利被告之認定。
五、綜上所述，本件依公訴人所提證據，尚不足為被告犯前揭攜
    帶兇器加重竊盜罪嫌之證明，仍有合理懷疑之存在，依「罪
    證有疑，利於被告」原則，尚不能僅以推測或擬制之方法，
    為被告有罪之認定。此外，復查無其他證據足資證明被告有
    公訴人所指之前揭犯行，揆諸首開說明，公訴人既不能證明
    被告犯罪，自應為被告無罪之諭知。至被告是否另涉收受贓
    物罪嫌，宜由檢察官另為適法之處理，附此敘明。
據上論斷，應依刑事訴訟法第301 條第1 項，判決如主文。
本案經檢察官鄭潔如到庭執行職務。
中    華    民    國    98    年     3    月    31    日
                  刑事第十五庭  法  官  錢衍蓁
上列正本證明與原本無異。
如不服本判決，應於判決送達後10日內敘明上訴理由，向本院提
出上訴狀 (應附繕本) ，上訴於臺灣高等法院。其未敘述上訴理
由者，應於上訴期間屆滿後20日內向本院補提理由書「切勿逕送
上級法院」。
                                書記官  劉靜慧
中    華    民    國    98    年    3     月    31    日


司法院資訊處製作；財團法人民間司法改革基金會備份。
